臺灣新北地方法院刑事判決
111年度金訴字第42號
公  訴  人  臺灣新北地方檢察署檢察官
被      告  黃晉昌


上列被告因違反洗錢防制法等案件，經檢察官提起公訴（110 年
度偵字第27189號），被告於本院準備程序中就被訴事實為有罪
之陳述，經詢問當事人意見，合議庭裁定由受命法官依簡式審判
程序獨任審理，本院判決如下：
    主  文
黃晉昌犯附表三罪刑欄所示之罪，各處如附表三罪刑欄所示之刑
，應執行有期徒刑壹年陸月。緩刑貳年，並應依如附表四所示之
期限、方式，給付如附表四所示之金額。未扣案之犯罪所得新臺
幣壹仟元沒收，於全部或一部不能沒收或不宜執行沒收時，追徵
其價額。
    事  實
一、黃晉昌於民國110年5月3日起，加入真實姓名年籍不詳、自
    稱「冠宏」、「蘇添河」及張志偉（涉嫌詐騙蔡育琳部分，
    因係配合警方偵辦，由臺灣士林地方檢察署檢察官為不起訴
    處分；涉嫌詐騙陳振芳部分，由臺灣臺北地方法院審理中）
    等人所組成三人以上以實施詐術為手段，具有持續性、牟利
    性之有結構性詐欺集團犯罪組織，並擔任該詐欺集團收取人
    頭金融帳戶提款卡之「取簿手」；黃晉昌與該詐欺集團之其
    他成員，分別共同意圖為自己不法之所有，基於三人以上共
    同犯詐欺取財之犯意聯絡，先由黃晉昌依「冠宏」指示於附
    表一編號1、2「領取時間」、「領取地點」欄，領取如附表
    一「內容物」欄所示帳戶提款卡之包裹後，再於附表一「交
    付時間」、「交付地點」欄所示交付時間、地點，將上開提
    款卡轉交與張志偉，黃晉昌並因而獲取新臺幣（下同）2,00
    0元之報酬；其所屬詐欺集團成員則分別向如附表二「告訴
    人」欄所示之人，於如附表二「詐騙手法」欄所示時間，以
    該欄位所示之方式施用詐術，致渠等陷於錯誤而分別於附表
    二「匯款時間」欄所示時間、匯款如「匯款金額」欄所示之
    金額至詐欺集團所掌控之如附表二「匯入帳戶」欄所示之帳
    戶。嗣附表二編號1之匯入款項，旋遭詐欺集團不詳成員於
    附表二編號1「提領時間」欄所示之時間，提領附表二編號1
    「提領金額」欄所示詐欺款項，以此方式掩飾、隱匿該等款
    項與犯罪之關聯性；附表二編號2之匯入款項，則因張志偉
    於110年5月5日9時40分許，為警在臺北市○○區○○○路0段00號
    查獲，為配合查緝其他詐欺集團成員，張志偉於附表二編號
    2「提領時間」欄所示之時間，在警方監控下持附表二編號2
    「匯入帳戶」欄所示帳戶提款卡提領8萬元（其中1萬元為附
    表二編號2之匯入款項），隨後經警調閱黃晉昌領取前述包
    裹之監視器畫面，始循線查悉上情。
二、經附表二「告訴人」欄所示之人報警處理，由臺灣新北地方
    檢察署檢察官偵查起訴。　
　　理  由
一、前揭犯罪事實，業據被告黃晉昌於本院訊問時坦承不諱（見
    本院卷第84、90、93、94頁），復有附表一、二「證據資料
    」欄所示證據在卷可稽，足認被告之自白與事實相符，應堪
    採信。是本件事證已臻明確，被告上揭犯行均堪認定，應予
    依法論罪科刑。　　
二、論罪：
  ㈠按共同正犯，本係互相利用，以達共同目的，並非每一階段
    行為，各共同正犯均須參與。而共同實施犯罪行為，在合同
    意思範圍以內，相互利用他人之行為，以達其犯罪之目的，
    原不必每一階段行為均經參與，祇須分擔犯罪行為之一部，
    即應對於全部所發生之結果共同負責（最高法院72年度台上
    字第5739號判決意旨參照）；另按共同正犯之意思聯絡，原
    不以數人間直接發生者為限，即有間接之聯絡者，亦包括在
    內。如甲分別邀約乙、丙犯罪，雖乙、丙間彼此並無直接之
    聯絡，亦無礙於其為共同正犯之成立（最高法院77年度台上
    字第2135  號判決意旨參照）。查被告雖未始終參與詐欺集
    團各階段之詐欺取財犯行，僅參與收取人頭帳戶提款卡之「
    取簿手」工作，惟其與同集團其他成員間既為詐欺告訴人彼
    此分工，應認在合同意思範圍內，各自分擔犯罪行為之一部
    ，並相互利用他人之行為，以達犯罪之目的，自應就詐欺取
    財犯行全部所發生之結果負責。
  ㈡按組織犯罪防制條例所稱犯罪組織，指3 人以上以實施強暴
    、脅迫、詐術、恐嚇為手段或最重本刑逾5 年有期徒刑之刑
    之罪，所組成具有持續性或牟利性之有結構性組織。前項有
    結構性組織，指非為立即實施犯罪而隨意組成，不以具有名
    稱、規約、儀式、固定處所、成員持續參與或分工明確為必
    要，組織犯罪防制條例第2條定有明文。被告於110年5月3日
    起加入本案詐欺集團，互為聯繫共同詐欺犯行之分工，被告
    負責收取人頭帳戶提款卡，並因而獲有報酬，則被告對於本
    案詐欺集團為具有持續性或牟利性之組織，顯非為立即實施
    犯罪而隨意組成之團體，自當知之甚明。足徵本案詐欺集團
    屬於三人以上，以實施詐術為手段，所組成具有持續性及牟
    利性之結構性組織，應堪認定。
　㈢附表二編號1部分：
　　核被告就附表二編號1部分所為（領取附表一編號1「內容物
    」欄所示帳戶提款卡供本案詐欺集團使用），係犯組織犯罪
    防制條例第3 條第1 項後段之參與犯罪組織罪、刑法第339 
    條之4第1 項第2 款之三人以上共同犯詐欺取財罪、洗錢防
    制法第14條第1 項之洗錢罪；被告就此部分犯行，與本案詐
    欺集團成員間，具有犯意聯絡及行為分擔，均為共同正犯。
    又告訴人陳振芳遭詐欺有多次匯款之情形，或本案詐欺集團
    成員就該詐欺款項有分多次提領情形，均係侵害同一被害法
    益，就本案犯罪事實而言，該數個犯罪行為獨立性極為薄弱
    ，依一般社會健全觀念，各行為之獨立性極為薄弱，難以強
    行分開，在刑法評價上，以視為數個舉動之接續施行，合為
    包括之一行為予以評價，較為合理，屬接續犯，應僅各論以
    一罪，是被告就附表二編號1 所為，係以一行為同時犯參與
    犯罪組織罪、三人以上共同詐欺取財罪及一般洗錢罪，為想
    像競合犯，應從一重論以三人以上共同詐欺取財罪。另公訴
    意旨雖漏未論及組織犯罪防制條例第3 條第1 項後段之參與
    犯罪組織罪，惟上開部分與起訴論罪之犯行具有想像競合犯
    之裁判上一罪關係，且經公訴檢察官當庭補充被告所涉犯行
    包含上述罪名（見本院卷第84頁），無礙於被告訴訟防禦權
    之行使，本院自得併予審酌，特此敘明。
　㈣附表二編號2部分：
　　被告就附表二編號2部分所為（領取附表一編號2「內容物」
    欄所示帳戶提款卡供本案詐欺集團使用），被告所屬之本案
    詐欺集團已取得「匯入帳戶」欄所示帳戶提款卡，並對附表
    二編號2所示告訴人蔡育琳施用詐欺欲使其將詐欺款項匯入
    人頭帳戶，而已著手實行三人以上共同詐欺取財及一般洗錢
    之構成要件行為，然告訴人蔡育琳於110年5月5日10時18分
    許匯款前，附表二編號2「匯入帳戶」欄所示帳戶提款卡已
    隨同張志瑋於同日9時40分許遭警方查獲，是告訴人蔡育琳
    匯款前該帳戶已於警方掌握下，且張志瑋嗣後所為提領係配
    合警方辦案而已脫離本案詐欺集團之掌控，即本案詐欺集團
    對於告訴人蔡育琳之匯款實無從提領而未能支配該匯入款項
    ，自亦未發生掩飾、隱匿犯罪所得之結果，故此部分僅構成
    刑法第339條之4第2項、第1項第2款三人以上共同詐欺取財
    未遂罪及洗錢防制法第14條第2 項、第1 項之一般洗錢未遂
    罪，起訴意旨認屬三人以上共同詐欺取財既遂及一般洗錢既
    遂，尚有未洽，惟既遂與未遂僅犯罪狀態不同，不發生變更
    起訴法條問題。被告就上開犯行，與本案詐欺集團成員間，
    具有犯意聯絡及行為分擔，均為共同正犯。又被告就附表二
    編號2 所為，是以一行為同時犯三人以上共同詐欺取財未遂
    罪及一般洗錢未遂罪，為想像競合犯，應從一重論以三人以
    上共同詐欺取財未遂罪。
　㈤被告就附表二編號1及2所為之犯行（共2 位告訴人），犯意
    各別，被害之告訴人不同、行為互異，應予分論併罰。
四、科刑：
　㈠刑之減輕：
　　被告就附表二編號2部分，已著手於三人以上共同詐欺取財
    及一般洗錢之實行而不遂，為未遂犯，爰依刑法第25條第2
    項規定，減輕其刑。
　㈡爰審酌被告非無謀生能力，卻參與詐欺犯罪組織，擔任收取
    人頭帳戶資料之「取簿手」，欲藉此獲取不法報酬，實值非
    難，惟念被告尚能坦承犯行，並與附表二編號2之告訴人蔡
    育琳達成調解（見本院卷第79、80頁），犯後態度尚稱良好
    ，且本案符合洗錢防制法第16條第2 項之減刑規定，得為被
    告量刑上有利之考量因素，兼衡被告犯罪之動機、目的、手
    段、素行、告訴人等所受財產損害情形，被告於本院審理時
    自陳高中畢業之教育程度、先前在鐵工廠工作、目前擔任保
    全、月收入約2萬1,000元、須扶養配偶之家庭經濟生活狀況
    （見本院卷第94頁）等一切情狀，分別量處如附表三「罪刑
    欄」所示之刑，並斟酌被告犯罪之次數、情節及所犯數罪整
    體之非難評價，定其應執行之刑如主文所示。
  ㈢被告前未曾因故意犯罪受有期徒刑以上刑之宣告，有其臺灣
    高等法院被告前案紀錄表各1 份附卷可稽，本院審酌被告因
    一時失慮致罹刑典，且與到庭之告訴人即附表二編號2所示
    之告訴人蔡育琳調解成立，且經告訴人蔡育琳表示願意給予
    被告自新之機會，有本院調解筆錄1份（見本院卷第79、80
    頁）附卷可參，堪認被告確有悔意，信其經此偵審程式，應
    知所警惕而無再犯之虞，因認所宣告之刑以暫不執行為適當
    ，爰依刑法第74條第1項第1款規定，併予宣告緩刑2 年，以
    啟自新。另依刑法第74條第2項第3款規定，命被告應依調解
    筆錄即如附表四所示之金額及履行方式賠償告訴人蔡育琳，
    倘被告違反本院諭知之上開應行負擔事項且情節重大，依刑
    法第75條之1 第1項第4款之規定，其緩刑之宣告仍得由檢察
    官向法院聲請撤銷，併此敘明。
五、沒收：
  ㈠被告領取附表二編號1「匯入帳戶」欄所示帳戶提款卡所獲得
    之報酬為1,000 元，業據被告於本院供述在卷（見本院卷第
    93頁），是此部分屬被告之犯罪所得，未據扣案，應依刑法
    第38條之1 第1 項前段規定諭知沒收，並依同條第3 項規定
    ，於全部或一部不能沒收時，追徵其價額。
　㈡被告領取附表二編號2「匯入帳戶」欄所示帳戶提款卡，另獲
    得報酬1,000 元，雖屬犯罪所得，本應予沒收，惟考量被告
    與告訴人調解成立，約定賠償之金額為1萬元，已超過被告
    此部分犯行所得之報酬，此有本院調解筆錄1份在卷可參（
    見本院卷第79、80頁），是本院認已達到沒收制度剝奪被告
    犯罪所得之立法目的，如仍諭知沒收被告此部分犯罪所得，
    將使被告承受過度之不利益，顯屬過苛，爰不予宣告沒收，
    併此敘明。
據上論斷，應依刑事訴訟法第273 條之1第1項、第299條第1項前
段（本案採判決精簡原則，僅引述程序法條），判決如主文。
本案經檢察官張維貞偵查起訴，由檢察官江佩蓉到庭執行公訴。
中    華    民    國    111    年    4     月   28   日
                  刑事第十七庭  法  官  黃俊雯
上列正本證明與原本無異。
如不服本判決，應於判決送達後20日內敘明上訴理由，向本院提
出上訴狀 (應附繕本) ，上訴於臺灣高等法院。其未敘述上訴理
由者，應於上訴期間屆滿後20日內向本院補提理由書「切勿逕送
上級法院」。
                                書記官  游斯涵
中　　華　　民　　國　　111 　年　　5 　　月　　3 　　日
附錄論罪科刑法條全文：
組織犯罪防制條例第3條
發起、主持、操縱或指揮犯罪組織者，處3 年以上10年以下有期
徒刑，得併科新臺幣1 億元以下罰金；參與者，處6月以上5年以
下有期徒刑，得併科新臺幣1 千萬元以下罰金。但參與情節輕微
者，得減輕或免除其刑。
具公務員或經選舉產生之公職人員之身分，犯前項之罪者，加重
其刑至二分之一。
犯第1 項之罪者，應於刑之執行前，令入勞動場所，強制工作，
其期間為3 年。
前項之強制工作，準用刑法第90條第2項但書、第3項及第98條第
2項、第3項規定。
以言語、舉動、文字或其他方法，明示或暗示其為犯罪組織之成
員，或與犯罪組織或其成員有關聯，而要求他人為下列行為之一
者，處3年以下有期徒刑，得併科新臺幣3百萬元以下罰金：一、
出售財產、商業組織之出資或股份或放棄經營權。二、配合辦理
都市更新重建之處理程序。三、購買商品或支付勞務報酬。四、
履行債務或接受債務協商之內容。
前項犯罪組織，不以現存者為必要。
以第5 項之行為，使人行無義務之事或妨害其行使權利者，亦同
。
第5項、第7項之未遂犯罰之。

洗錢防制法第14條
有第2條各款所列洗錢行為者，處7 年以下有期徒刑，併科新臺
幣5 百萬元以下罰金。
前項之未遂犯罰之。
前二項情形，不得科以超過其特定犯罪所定最重本刑之刑。

中華民國刑法第339條之4
犯第339 條詐欺罪而有下列情形之一者，處1年以上7年以下有期
徒刑，得併科1百萬元以下罰金：
一、冒用政府機關或公務員名義犯之。
二、三人以上共同犯之。
三、以廣播電視、電子通訊、網際網路或其他媒體等傳播工具，
    對公眾散布而犯之。
前項之未遂犯罰之。
　　
附表一
編號 領取時間 領取地點/包裹單號 內容物 交付時間 交付地點 證據資料 1 110年5月3日11時44分許 新北市○○區○○路0段00號之統一超商金城門市/單號Z00000000000號 黃泳勝之臺中銀行帳號000000000000號提款卡 110年5月4日9時27分許 臺北市捷運古亭站捷運站2號出口後（臺北市○○區○○○路0段000號） 1.另案被告張志偉於警詢中之證述（偵查卷第51至55頁） 2.包裹照片（偵查卷第56至57頁） 2 110年5月4日8時3分許 新北市○○區○○路000巷00號之黑貓宅即便物流中心/單號000000000000號 洪綾櫻之臺灣企銀帳號00000000000號提款卡 （經核對包裹照片，此包裹託運單上寄件人為「洪綾櫻」，故可特定此為被告本案領取）    

附表二
編號 告訴人 詐騙手法 匯款時間 匯款金額（新臺幣） 匯入帳戶 提領時間 提領金額（新臺幣） 證據資料 1 陳振芳 110年5月4日10時27分許，詐欺集團成員佯裝為陳振芳朋友，佯稱因支票存款不足需款項周轉云云，致陳振芳陷於錯誤而依指示匯款 110 年5月4日10時59分許 5萬元 黃泳勝之臺中銀行帳號000000000000號帳戶 110 年5月4日11時20分許 2萬元 1.陳振芳於警詢中之證述（偵查卷第28至30頁反面） 2.台中商業銀行110年11月11日中業執字第1100034716號函暨檢附帳號000000000000號帳戶之交易明細（偵查卷第84至88頁）       110 年5月4日11時21分許 2萬元     110 年5月4日11時許 5萬元  110 年5月4日11時22分許 2萬元     110 年5月4日11時1分許 （上開2筆匯款起訴書記載為10時55分許、10時57分許，應予更正） 5萬元  110 年5月4日11時23分許 2萬元        110 年5月4日11時24分許 2萬元        110 年5月4日11時25分許 2萬元        110 年5月4日11時26分許 2萬元        110 年5月4日11時27分許 1萬元  2 蔡育琳  110年5月5日某時 許，詐欺集團成員佯裝欲兜售筆記型電腦，佯稱因蔡育琳向其購買筆電，需以轉帳方式分期付款云云，致蔡育琳陷於錯誤而依指示匯款 110 年5月5日10時18分許 1萬元 洪綾櫻之臺灣中小企銀帳號00000000000號帳戶 110 年5月5日10時57分許 1萬元 1.蔡育琳於警詢中之證述（偵查卷第31至33頁） 2.臺灣中小企業銀行國內作業中心110年11月9日110忠法查密字第CU87154號函暨檢附帳號00000000000號帳戶客戶基本資料、交易明細（偵查卷第90至91頁反面） 

　　
附表三
編號 犯罪事實 罪刑欄 1 附表二編號1 黃晉昌犯三人以上共同詐欺取財罪，處有期徒刑壹年貳月。 2 附表二編號2 黃晉昌犯三人以上共同詐欺取財未遂罪，處有期徒刑陸月。 
　　　　
附表四
編號 告訴人 給付金額、給付期限及給付方式 1 蔡育琳 被告黃晉昌應給付告訴人蔡育琳新臺幣1萬元，並於民國111 年4月10日前一次給付完畢。前開金額由被告黃晉昌匯入告訴人蔡育琳指定之中華郵政帳戶。